【裁判字號】    89,交易,90
【裁判日期】    891221
【裁判案由】    公共危險
【裁判全文】
臺灣士林地方法院刑事判決                          八十九年度交易字第九號
    聲  請  人  台灣士林地方法院檢察署檢察官
    被      告  甲○○
右列被告因公共危險案件，經檢察官聲請簡易判決處刑（八十八年度偵字第一○○四
五號），本院簡易庭認不宜為簡易判決處刑（八十九年度湖交簡字第五號），改依通
常程序審理，本院判決如左：
    主  文
甲○○服用酒類，不能安全駕駛動力交通工具而駕駛，處拘役肆拾日，如易科罰金，
以參佰元折算壹日。
    事  實
一、甲○○於民國（下同）八十八年九月十七日凌晨零時許，在台北市大直地區某處
    服用約一瓶量之啤酒，致不能安全駕駛動力交通工具，仍貿然駕駛ＡＺ－○九九
    九號自用小客車（公訴人誤載為ＡＴ─八０二五號），於行經台北市○○區○○
    路一段與麗山街口時，因由西向東闖越交通號誌紅燈為警發現，遂經警方追逐，
    至台北市○○路與文德路口始攔停，經警於同日凌晨一時十二分許帶回台北市政
    府警察局內湖分局西湖派出所接受酒精濃度值呼氣測試，其測試值達每公升○點
    八三毫克而悉上情。
二、案經台北市政府警察局內湖分局報告台灣士林地方法院檢察署檢察官偵查聲請簡
    易判決處刑，經本院簡易庭認不宜為簡易判決處刑而由本院改依通常程序審理。
    理  由
一、訊據被告固不否認於前揭時、地服用約一瓶量之啤酒後駕駛小客車為警查獲之事
    實，惟矢口否認已達不能安全駕駛動力交通工具而駕駛之事實，辯稱：前開酒精
    濃度測試值太高，所以伊在同日凌晨一時四十分又要求以同一儀器重新測試一次
    ，經測其值為每公升○點四二毫克，兩次測試時間間隔僅約二十八分鐘，測試結
    果卻相差甚大，伊懷疑儀器有問題；另伊第二次測試也沒有以舌頭頂住吹氣口，
    且以舌頭頂住吹氣口應只會影響到吹氣量，不會影響到測試濃度云云。惟查：
（一）被告於右揭時、地因闖紅燈被警追逐帶回派出所後，做第一次酒精濃度測試值
      為每公升○點八三毫克，後來被告之兄要求希望再次測試，又做第二次測試時
      因被告以舌頭頂住，所以測得值為每公升○點四三毫克等情，有承辦本案員警
      謝政雄之報告書一份附卷可稽，並有於當日凌晨一時十二分、測試值為每公升
      ○點八三毫克之測試表，當日凌晨一時四十分、測試值為每公升○點四二毫克
      之測試表各一份在卷可憑。而證人員警謝政雄於本院調查中證稱：「．．．第
      一次測試他是有配合，所以是採吐氣方式，第二次因為他不太肯吐氣，所以，
      我們用吸氣方式（由儀器主動吸取受測者口中之氣）取得他的氣體，另我們的
      儀器有二種採取氣體的方式，一種採吐氣，一種採吸氣，吸氣是在當事人不配
      合吐氣時，只要口含吸氣口，我們就可以採取到他的氣體，但如果當事人用舌
      頭抵住氣口的話，再放掉，我們還是可以採到氣，至於採氣的多寡是否會影響
      到酒精濃度的高低我就不知道了。」等語（見本院八十九年三月三十一日訊問
      筆錄）甚詳。
（二）又按對於不配合吐氣者，以舌頭頂住採集口、或屏住呼吸，將造成氣體流速過
      低或流速為零，很可能影響儀器判讀。故氣體採樣方式對儀器測試結果的影響
      如何？儀器能否自動過濾去除無效測試？受測者呼出之氣體必須符合哪些條件
      才算有效？儀器對於無效測試能否清楚顯示？這些皆與儀器本身的設計有關，
      應以廠商的資料為準。此有行政院國軍退除役官兵輔導委員會台北榮民總醫院
 （下稱榮民總醫院）八十九年七月七日（八九）北總內字第○五六四九號函示
      明確，並有函文乙紙在卷足參。經本院函詢本案所使用酒精濃度測試儀器之製
      造廠商志伸股份有限公司（下稱志伸公司）有關該儀器之設計問題，該公司函
      覆稱：若使用者不配合吐氣而用舌頭頂住部分出氣口，則儀器不會進行測試故
      不會產生測試值，若測試者不主動吹氣可以「手動取樣方式」取得被測試者呼
      器測試值，惟所得之測試值會較正常吹氣所得數值低，此有該公司八十九年十
      月十九日志字第○○ＢＳ二一四號函乙紙附卷可參。而證人即熟悉該酒精濃度
      測試儀器特性之志伸公司負責人胡祖安於本院審理時結證稱：一般若受測者自
      己主動吐氣且吐氣量夠（約一公升左右），機器就會自動抽氣；若吐氣量不足
      ，機器即無法自動抽氣，此時可按一個鈕來啟動機器抽氣的功能，但測試值會
      較正常吐氣時為低，這是因為氣體量不足的緣故，若手動取氣所取得的氣體量
      與正常吐氣所取得的氣體量一樣，就不會有誤差。故在受測者不配合吐氣而用
      舌頭頂住部分出氣口之情況下，因為他們將嘴含著出氣口，嘴巴還是會有氣體
      出來，故可用手動方式取氣，前面回函提到受測試者以舌頭抵住部分出氣口時
      儀器不會進行測試，是指不會主動進行取氣，但還是可以用手動取氣，但用手
      動方式取得的氣可能很少，而使得反應的數值很低，有可能造成如本案第二次
      測試時僅達每公升○點四二毫克之情形等語（見本院八十九年十二月七日訊問
      筆錄），足見在受測試者不配合吐氣或以舌頭抵住部分出氣口之情況下，可以
      手動取氣之方式進行取氣測試，惟若取氣量不足，則以此方式所得之測試值會
      較一般正常方式取得之測試值為低。
（三）再本件系爭酒精濃度測試器其誤差值皆在ＣＮＳ國家標準範圍內（測試值在每
      公升大於○點二五毫克、小於二點○毫克時，公差值應在百分之五內），此有
      系爭酒精呼氣測試器之分析器（○二五○三一號）誤差資料、經濟部標準檢驗
      局八十九年八月三十一日檢定合格證書各乙份在卷可資憑佐，而證人胡祖安於
      本院審理時亦結證稱：就系爭機器若操作者操作不當，因機器是自動的，機器
      就會不測了，不會有反應，只有手動的時候受測試者不配合，氣量太少，測試
      值才會變少。且機器操作時若有歸零，即表示機器是正常的等語（見同上筆錄
      ），參以卷附二紙測試表，均有「歸零」之記載，足見本件供測試之酒精濃度
      測試器並無故障或足致誤差之問題。
（四）按在第一次及第二次測試間隔若差二十分鐘，呼氣酒精濃度大約每公升降低○
      點○二三到○點○六七毫克；第一次及第二次測試間隔若差四十五分鐘，呼氣
      酒精濃度大約每公升降低○點○五二到○點一五毫克，此亦據榮民總醫院以同
      上文函示明確，可知時間因素所能影響兩次測試值數據之差距並不大。而本件
      第一次測試及第二次覆測其期間僅相差二十八分鐘，足證第一次及第二次酒精
      濃度測試值之差距甚大，時間間隔因素影響甚微，主因係被告於第二次測試時
      以舌頭頂住部分吹氣口，導致以手動取氣方式取得之氣體量太低，而使得酒精
      濃度測試器反應的數值過低，而非酒精濃度測試器有故障所致。綜上可知，被
      告所辯顯係卸責之詞，殊不足採，本案事證明確，被告之犯行堪以認定，應依
      法論科。
二、按當人飲酒後，若以呼氣酒精濃度測試器測得之呼氣濃度達到每公升○點五毫克
    時，反應較慢，感覺減低，將影響駕駛；達到每公升○點七五毫克時，思考與個
    性行為均會改變；達到每公升一點○毫克時，步態不穩，噁心嘔吐，精神混惑不
    清晰；達到每公升一點五毫克時，說話不清楚，感覺喪失，視力模糊；達到每公
    升二點○毫克時，體溫與血糖均降低，肌肉控制差，甚至會導致癲癇發作；達到
    每公升三點五毫克時，則已經神智不清，反射減低，甚至呼吸抑制，業據行政院
    國軍退除役官兵輔導委員會台北榮民總醫院以民國八十八年八月五日（八八）北
    總內字第二六八六八號函示明確。被告於接受酒精濃度值呼氣測試時，其測試值
    達每公升○點八三毫克，顯已達不能安全駕駛動力交通工具而駕駛之狀態，核被
    告所為，係犯刑法第一百八十五條之三之醉態駕駛罪。爰審酌被告之素行、所犯
    情節、犯罪所生危害、犯後否認犯行之態度等一切情狀，量處如主文所示之刑，
    並諭知易科罰金之折算標準。
據上論斷，應依刑事訴訟法第四百五十二條、第二百九十九條第一項前段，刑法第一
百八十五條之三、第四十一條，罰金罰鍰提高標準條例第一條前段、第二條，判決如
主文。
本案經檢察官王壬貴到庭執行職務
中      華      民      國      八十九      年    十二    月    二十一 日
                                      臺灣士林地方法院刑事第二庭
                                          法  官  楊    迺    伶
右正本證明與原本無異。
如不服本判決，應於判決送達後十日內，向本院提出上訴狀。
                                          書記官
中      華      民      國      八十九      年    十二    月        日
附錄論罪法條：
刑法第一百八十五條之三


司法院資訊處製作；財團法人民間司法改革基金會備份。
